【裁判字號】    94,上訴,1731
【裁判日期】    950124
【裁判案由】    違反毒品危害防制條例
【裁判全文】
臺灣高等法院高雄分院刑事判決        94年度上訴字第1731號
上  訴  人  乙○○
即  被  告
                    3
選任辯護人  楊申田  律師
            余如惠  律師
            蘇瑛婷  律師
上列上訴人因違反毒品危害防制條例案件，不服臺灣高雄地方法
院94年度訴字第1437號中華民國94年10月26日第一審判決（起訴
案號：臺灣高雄地方法院檢察署93年度偵字第24808 號），提起
上訴，本院判決如下：
    主  文
原判決撤銷。
乙○○轉讓第二級毒品，處有期徒刑捌月。扣案第二級毒品甲基
安非他命貳小包（壹包驗後毛重零點陸公克，另壹包驗後毛重壹
點伍公克），均沒收銷燬。
    事  實
一、乙○○明知甲基安非他命業經列為毒品危害防制條例第2條
    第2 項第2 款之第二級毒品，不得非法轉讓、施用等，竟於
    93年11月30日晚上11時許，駕駛ZV—4431車號自小客車，搭
    載友人甲○○行經高雄市○○路上某處時，基於轉讓甲基安
    非他命予甲○○施用之犯意，自其背袋內取出分裝後之甲基
    安非他命2 小包無償轉讓予甲○○；嗣於同日晚間11時45分
    許，其2 人行經高雄市○○區○○路與建國路口時，因紅燈
    違規右轉，經警盤查，為警當場在甲○○右褲袋內扣得甲基
    安非他命2 小包（1 包驗前毛重0.7 公克，驗後毛重0.6 公
    克，1 包驗前毛重1.6 公克，驗後毛重1.5 公克），始悉上
    情。
二、案經高雄市政府警察局苓雅分局移送台灣高雄地方法院檢察
    署檢察官偵查起訴。
    理  由
一、訊據上訴人即被告乙○○供承有於上開時、地轉讓第二級毒
    品甲基安非他命予甲○○之事實不諱，核與證人甲○○所證
    述情節大致相符，而甲○○為警查獲之白色晶體2 小包（1
    包驗前毛重0.7 公克，驗後毛重0.6 公克，1 包驗前毛重
    1.6 公克，驗後毛重1.5 公克），經送鑑定，亦確屬甲基安
    非他命無誤，此有高雄醫學大學附設中和紀念醫院94年2 月
    1 日出具之報告編號0000-000、675 號檢驗報告在卷可憑，
    被告轉讓第二級毒品甲基安非他命之自白核與事實相符，事
    證明確，其犯行堪以認定。
二、查甲基安非他命係毒品危害防制條例第2 條所稱之毒品，被
    告自不詳姓名年籍綽號「阿呆」之成年男子取得甲基安非他
    命，再無償轉讓予甲○○，所為係犯毒品危害防制條例第8
    條第2 項之轉讓第二級毒品罪，被告轉讓之第二級毒品尚未
    逾行政院發布轉讓持有毒品加重其刑之數量標準第2 條第1
    項第2 款所定淨重10公克以上之標準，尚不須依毒品危害防
    制條例第8 條第4 項規定加重其刑。被告所犯持有（指被告
    所轉讓在甲○○身上查獲之2 小包甲基安非他命部分）第二
    級毒品之低度行為，已被轉讓第二級毒品之高度行為所吸收
    ，不另論持有罪。
三、原審予以論罪科刑，固非無見，惟查被告並無引誘他人施用
    第二級毒品之犯行，詳如後述，原判決遽依毒品危害防制條
    例第7 條第2 項之引誘他人施用第二級毒品罪論處，尚有未
    合，被告上訴意旨，執此指摘原判決不當，為有理由，應由
    本院將原判決予以撤銷改判；審酌被告明知毒品之成癮性，
    猶轉讓第二級毒品予他人，非但可能對個人身體、健康之戕
    害至鉅，甚且禍延家庭及社會，造成嚴重社會問題，惟念被
    告坦承行為，其轉讓數量非多，且年輕識淺，未能深知上開
    行為之嚴重性等一切情狀，量處如主文第2 項所示之刑；扣
    案在甲○○身上查獲之甲基安非他命2 小包（1 包驗前毛重
    0.7 公克，驗後毛重0.6 公克，1 包驗前毛重1.6 公克，驗
    後毛重1.5 公克），除鑑析用罄之甲基安非他命堪認已滅失
    ，無從諭知沒收銷燬外，其餘均應依毒品危害防制條例第18
    第1 項前段諭知沒收銷燬之。
四、公訴意旨另以：被告基於引誘他人施用第二級毒品之犯意，
    於上開時、地自其背袋內取出分裝後之上開甲基安非他命2
    小包，向甲○○稱：這個東西不錯玩，吃了精神會很好等語
    ，而引誘甲○○施用，因認被告另涉有毒品危害防制條例第
    7 條第2 項之引誘他人施用第二級毒品罪嫌云云。本件公訴
    人認被告有上開引誘甲○○施用第二級毒品犯行，係以證人
    甲○○之證述為主要論據，經訊據被告矢口否認有何引誘他
    人施用甲基安非他命之犯行，辯稱：係甲○○主動跟我要，
    我才拿給他的，而甲○○本有施用安非他命之習慣，不可能
    不知道云云。然查證人甲○○於檢察官偵查中固證稱：「（
    乙○○有給你安？）是」、「（何時地給你？）在車子。當
    時在高雄市○○路上」、「（確實是他先告訴你吃後精神會
    很好，然後他就拿給你？）是」、「（不是你先跟他要？）
    我當時見他在翻袋子，我見到問他是什麼，他說這吃了精神
    會很好，他就拿給我」等語（見偵卷第25頁）；於原審亦證
    稱：「（你用的毒品是你向被告要的或是他主動給你的？）
    是他主動拿出來給我的，他說這個吃了精神會很好」「我還
    沒施用就被查獲了」等語（見原審卷第74頁），證人甲○○
    雖證稱是被告主動拿甲基安非他命給其，並說這個吃了精神
    會很好，惟亦證稱還沒施用就被查獲了，然證人甲○○於本
    件被查獲後，經警採尿送驗呈甲基安非他命陽性及ＭＤＭＡ
    陽性反應，此有高雄市立凱旋醫院93年12月20日編號0000
    0000濫用藥物尿液檢驗報告影本及高雄市政府警察局苓雅分
    局偵辦麻藥案件嫌疑人尿液採證代碼對照表各1 紙在卷可憑
    ，可證甲○○於本件被查獲前就曾有施用甲基安非他命行為
    ，則證人甲○○施用甲基安非他命顯非被告所引誘，被告上
    開所辯尚堪採信，本件檢察官所舉證據尚難證明被告有引誘
    證人甲○○施用第二級毒品甲基安非他命之犯行，要屬不能
    證明被告此部分犯罪，惟因公訴人認與上開科刑部分，有方
    法、結果之牽連犯裁判上一罪關係，爰不另為無罪之諭知。
五、公訴意旨又以：被告於不詳時日（經被告供明應為93年11月
    11或12日，見偵卷第10頁）在高雄市○○路上某處超商，向
    「阿呆」購得「紅豆」70顆，並依約取得甲基安非他命2 小
    包、大麻煙草1 小包等物，竟以為「阿呆」覓得願幫助出售
    毒品之人，將上開自「阿呆」處取得之甲基安非他命、大麻
    、愷他命，一併基於轉讓及引誘他人施用之意思而持有，嗣
    於93年11月30日經警方其背袋內扣得甲基安非他命2 小包（
    驗前毛重5.3 公克，驗後毛重5.2 公克）、大麻煙草1 包（
    煙草淨重1.40公克，空包裝重0.43公克），認被告另涉毒品
    危害防制條例第11條第2 項之持有第二級毒品罪嫌云云（因
    本件被告並無要求甲○○代為販賣毒品之行為，公訴人未起
    訴其有幫助販賣毒品之犯行）；經查案件曾經判決確定者，
    應諭知免訴之判決，刑事訴訟法第302 條第1 款定有明文，
    且此項原則關於實質上一罪或裁判上一罪均有其適用，連續
    犯係裁判上一罪，其一部分犯罪事實曾經判決確定者，其效
    力當然及於全部，故檢察官復將其他部分重行起訴，亦應諭
    知免訴之判決（最高法院49年台非字第20號判例參照）。
    本件被告甫於93年11月28日晚上11時50分許在高雄市新興區
    ○○○路65號前，經警查獲持有第二級毒品甲基安非他命，
    所犯毒品危害防制條例第11條第2 項之持有第二級毒品罪，
    業經原審法院於94年3 月14日以94年度雄簡字第1020號判處
    有期徒刑2 月，如易科罰金以300 元折算1 日，該案因未經
    宣示於94年3 月30日送達被告而發生效力，並於94年4 月11
    日確定，業經原審依職權調取該卷核閱無誤。被告於該確定
    判決認定之持有第二級毒品時間與本件起訴被告自93年11月
    11 、12 日起至同年11月30日止持有第二級毒品之時間重疊
    ，且所犯又係構成要件相同之行為，且均屬自「阿呆」處取
    得之第二級毒品，自屬實質上一罪之同一持有行為，依上開
    說明，此部分起訴之事實應為該確定判決效力所及，本應就
    此部分為免訴之諭知，惟因公訴意旨認此部分與上開科刑之
    轉讓第二級毒品部分，有吸收犯之實質上一罪關係，爰不另
    為免訴之諭知。至於扣案在被告乙○○身上查獲之第二級毒
    品甲基安非他命2 小包、大麻煙草1 包、第三級毒品愷他命
    15小包等物，就其此部分持有第二級毒品之犯行，已不另為
    免訴之諭知，惟檢察官既聲請宣告沒收銷燬，仍應另由原審
    以裁定依毒品危害防制條例第18條第1 項前段規定沒收銷燬
    之。而第三級毒品愷他命，亦屬違禁物，因與本案論罪科刑
    部分無涉，惟檢察官已聲請宣告沒收，另應由原審以裁定沒
    收之。
據上論斷，應依刑事訴訟法第369 條第1 項前段、第364 條、第
299 條第1 項前段、毒品危害防制條例第8條第2 項、第18條第1
項，判決如主文。
本案經檢察官沈紹嘉到庭執行職務。
中    華    民    國    95    年    1     月    24    日
                  刑事第七庭    審判長法  官  莊飛宗
                                      法  官  黃三友
                                      法  官  黃憲文
以上正本證明與原本無異。
如不服本判決應於收受本判決後10日內向本院提出上訴書狀，其
未敘述上訴理由者，並得於提起上訴後10日內向本院補提理由書
狀（均須按他造當事人之人數附繕本）「切勿逕送上級法院」。
中    華    民    國    95    年    1     月    24    日
                                      書記官  施耀程
附錄本判決論罪科刑法條
毒品危害防制條例第8條第2項
轉讓第二級毒品者，處 6 月以上 5 年以下有期徒刑，得併科新
臺幣 70 萬元以下罰金。


司法院資訊處製作；財團法人民間司法改革基金會備份。
